【裁判字號】    90,上訴,319
【裁判日期】    900430
【裁判案由】    偽造文書等
【裁判全文】
臺灣高等法院臺中分院刑事判決                      九十年度上訴字第三一九號
      上  訴  人
      即  被  告  戊○○
      選任辯護人  陳浩華
右上訴人因偽造文書案件，不服臺灣台中地方法院八十九年度訴字第一五二八號中華
民國八十九年十二月二十八日第一審判決（起訴案號：臺灣台中地方法院檢察署八十
九年度偵字第三九二號、第八八一五號），提起上訴，本院判決如左：
      主    文
原判決撤銷。
戊○○意圖為自己不法之所有，以詐術使人將本人之物交付，處有期徒刑肆月。如易
科罰金，以參佰元折算壹日。又連續行使從事業務之人，明知為不實之事項，而登載
於業務上作成之文書，足以生損害於他人，處有期徒刑肆月。如易科罰金以參佰元折
算壹日。應執行有期徒刑陸月，如易科罰金以參佰元折算壹日。
      事    實
一、(一)戊○○係丙○○、己○○之表姊，戊○○於民國八十七年七月間任職於康和證
    券股份有限公司（下稱康和公司）擔任營業員，為求業務績效，曾央請丙○○、
    己○○在康和公司及第七商業銀行開立帳戶，並代為保管丙○○之第七商業銀行
    帳號00000000－0號及己○○之第七商業銀行帳號00000000－
    0號活期儲蓄存款存摺，及保管丙○○印章及己○○蓋有印文之取款憑條，戊○○之所以保管上開物品，一者借用丙○○之帳戶操作股票，另者係為己○○匯款
    ，同年月十五日戊○○因自行買賣股票欠缺現金，乃意圖為自己不法之所有向丁○○詐借新臺幣（下同）一百零二萬元，為使丁○○信以該筆款項必能獲償，乃
    向丁○○佯稱其日後為還款之便，可將上開第七商業銀行存摺及蓋好印章之取款
    憑條各一紙（其上分別填寫丙○○、己○○帳號、通儲密碼及提款日期，並分別
    蓋有丙○○、己○○印章，提款金額則保留空白），交給丁○○，以利日後賣出
    股票時丁○○逕行向第七商業銀行提領款項，丁○○誤信為真，依約將款項分別
    匯入前開帳戶，並於八十七年七月十八日在己○○之取款憑條上填寫提款金額四
    十七萬五千九百九十八元（連同借款利息）持以向第七商業銀行提款，嗣因戊○○為不使丁○○領取該項出售股票入款，竟旋即於同年月十七日以存摺遺失為由
    ，著人通知不知情之丙○○、己○○至第七商業銀行辦理掛失並補發存摺，致丁○○未能自前開帳戶提領款項，因而查悉上情。而(二)戊○○自八十八年二月間起
    任職於環球綜合證券股份有限公司（下稱環球公司）擔任營業員，並曾受客戶乙○○之電話下單買賣股票，並依客戶之電話下單內容，填載其職務上作成之買進
    賣出委託書，惟其明知乙○○自八十八年八月十六日至同年月十九日間，並未授
    權伊下單買賣如附表所示之股票，竟基於行使登載不實之業務文書之概括犯意，
    先後於其業務上作成如附表所示之委託書上填載乙○○之帳戶號數、日期、證券
    名稱：股數、限價等不實事項，製作人戊○○，持以回報環球公司擅自以乙○○
    之名義於集中市場下單買賣股票，造成虧損二十萬一千九百六十七元，致生損害
    於乙○○之財產，戊○○則取得抽取佣金之不法利益一、二千元，嗣因乙○○欲
    提領款項時發現帳戶短少前開款項，因而查悉上情。
二、案經丁○○、乙○○訴由臺灣臺中地方法院檢察署檢察官偵查起訴。
      理    由
一、訊據上訴人即被告戊○○（下稱被告），辯稱：(一)伊有向己○○說有需要的話，
    會向他借戶頭及存摺使用操作股票，嗣並取得其之同意云云。(二)乙○○不在臺中
    期間，曾以行動電話授權伊處理股票買賣事宜，伊代為買賣股票確有經過乙○○
    之授權，嗣因乙○○不堪虧損乃要求伊簽發本票賠償云云。惟查，犯罪事實(一)，
    業據告訴人丁○○指訴綦詳，核與證人丙○○證稱有提供存摺、印章、戶頭供被
    告操作股票，及己○○證稱僅將其活期儲蓄存款帳戶存摺及蓋有印文之取款憑條
    託被告保管，並未授權被告使用等情相符，並有匯款申請書影本二紙、第七商業
    銀行存摺類帳戶取款憑條影本二紙（其上分別填寫丙○○、己○○帳號及通儲密
    碼，並分別蓋有丙○○、己○○印文）、丙○○、己○○之活期儲蓄存款存摺封
    面影本、存摺掛失止付申請書及存摺喪失補領書影本各一紙附卷可稽。次查，被
    告操作股票，何時買入，何時賣出，只有其知情，若其借款之時無存心詐騙，絕
    不致於賣出股票及時交割入款之際，著人電丙○○、己○○辦理存摺掛失，補發
    存摺使據有舊存摺之丁○○不能領款之理。又被告於借得款項短短二日即蓄意將
    存摺申報遺失，使丁○○無法領得款項，顯見其於借款之初即有不法所有之意圖
    甚明。犯罪事實(二)，業據告訴人乙○○指訴綦詳，核與證人即環球公司副理蕭文
    乾證稱：戊○○與乙○○曾在環球公司大廳就股票交易是否經授權乙事起爭執，
    伊有調出雙方認為有爭執之幾筆交易，後來戊○○有承認未經乙○○授權，戊○○簽發本票係為賠償乙○○損失等情及證人即陪同乙○○至環球公司與戊○○協
    調之柯松延證稱：當天乙○○與戊○○爭執近半小時，戊○○才承認未經授權，
    伊有找環球公司主管蕭文乾出面處理，蕭文乾跟戊○○說錢必須賠給乙○○，把
    未授權之股票賣掉，不足的價差由戊○○賠償乙○○等情相符，並有客戶交易明
    細表、環球公司乙○○帳戶股票買賣委託書、合併買賣報告書暨交割憑單及戊○○簽發之本票影本五紙在卷足憑，本案事證明確，被告犯行洵堪認定。
二、核被告犯罪事實(一)所為，係犯刑法第三百三十九條第一項之詐欺取財罪，公訴人
    雖認被告有盜用丙○○、己○○印章偽造私文書之行為，然丙○○印章、存摺交
    被告操作股票其顯可填寫取款憑條，且被告據以提款者，亦非損害張雅惠之款項
    ，殊不足損害於張雅惠，故被告此部分應不成立洩漏業務上知悉之商業秘密罪，
    因上訴人認此部分與判刑部分有牽連犯之裁判上一罪關係，不另為無罪之諭知。
    核被告犯罪事實(二)所為，係犯刑法第二百十六條行使第二百十五條業務登載不實
    文書罪。被告明知為不實之事項而登載於其業務上作成之買進賣出委託書，嗣並
    持以行使，登載不實之低度行為應為行使之高度行為所吸收，不另論罪。公訴意
    旨認被告登載不實事項於業務上作成之委託書，應依偽造私文書罪處斷，惟按刑
    法第二百十條之偽造私文書罪，以無制作權人而捏造他人名義制作該文書為構成
    要件，如行為人對於此種文書本有制作權，縱令其制作之內容虛偽，且涉及他人
    之權利，除合於同法第二百十五條之規定，應依該條處罰外，尚難論以首開法條
    之罪。（最高法院三十一年度上字第二一二四號判例參照）。前開委託書係客戶
    在電話下單情況下由證券公司營業員所填具，並由營業員親自簽章，為其有權製
    作之文書，委託人簽章部分則因係電話下單而無需簽具，是被告於委託書填具不
    實事項，並持以回報環球公司，揆諸前開判例應係該當刑法第二百十六條行使第
    二百十五條之業務登載不實文書罪，公訴意旨容有未洽，惟起訴事實相同，爰依
    法變更起訴法條，併予明。被告數次行使業務登載不實文書犯行，時間緊接、
    方法相同，觸犯構成要件相同之罪名，顯係基於概括犯意反覆為之，應依連續犯
    規定論以一罪。又公訴人雖認被告此舉，亦涉背信罪，惟被告於以乙○○名義下
    單買賣股票時並非受乙○○之委託買賣，亦即未受乙○○委託處理事務，故被告
    所為核與背信罪之構成要件不合，但因公訴人認此部分與判刑部分有方法結果之
    牽連關係，為裁判上一罪，故不另為無罪之諭知。所犯詐欺罪與連續行使業務上
    文書登載不實罪，犯意各別，罪名不同，應分論併罰之。
三、原審予以論罪科刑，固非無見，惟查，事實（一）部分，被告係犯詐欺罪，原審
    認係犯偽造私文書罪。事實（二）部分，被告係犯行使業務上文書登載不實罪，
    原審認除犯該罪外，另應成立背信罪，均有未合。上訴人即被告上訴意旨，否認
    犯罪，雖無理由，然原審判決既有未當，自應由本院予以撤銷改判。茲審酌被告
    並無前案紀錄，有臺灣高等法院被告全國前案紀錄表暨臺灣臺中地方法院檢察署
    刑案資料查註紀錄表附卷可稽，堪認其品行尚佳，並斟酌其犯罪動機、目的、手
    段，被害人所受損害及被告犯罪後之態度等一切情狀，分別量處如主文第二項所
    示之刑，並諭知易科罰金之折算標準及定其應執行之刑。
四、公訴意旨另以：戊○○明知其客戶乙○○自八十八年八月二十日至同年九月四日
    間，並未授權伊下單買賣股票，竟未經乙○○之同意，擅自在買進賣出委託書上
    填載乙○○之帳戶號數，以乙○○之名義買賣股票，因認被告另涉有刑法第二百
    十條之偽造私文書及同法第三百四十二條第一項之背信罪嫌。訊據被告堅詞否認
    有為右揭犯行，辯稱：乙○○不在臺中期間，曾以行動電話授權伊處理股票買賣
    事宜，伊代為買賣股票確有經過乙○○授權，並無偽造私文書及背信犯行。經查
    ，被告未經乙○○授權下單買賣股票之部分，業經乙○○於原審法院八十九年八
    月三十一日審理時當庭於卷附之客戶交易明細表上勾選九筆（即八十八年八月十
    六日至同年月十九日），與被告坦承有紛爭之部分相符，既查無其他積極證據足
    資證明被告另有未經授權交易之情形，即屬根本不能證明被告犯罪，然公訴意旨
    認此部分與前開犯罪事實(二)部分有連續犯裁判上一罪關係，本院亦不另為無罪之
    諭知。
據上論結，應依刑事訴訟法第三百六十九條第一項前段、第三百六十四條、第二百九
十九條第一項前段、第三百條，刑法第五十六條、第二百十六條、第二百十五條、第
三百三十九條第一項、第四十一條第一項、第五十一條第五款，罰金罰鍰提高標準條
例第一條前段、第二條，判決如主文。
本案經檢察官甲○○到庭執行職務。
中      華      民      國      九十     年       四      月    三十    日
                                  臺灣高等法院臺中分院刑事第七庭
                                        審判長法  官  林  榮  龍
                                              法  官  謝  說  容
                                              法  官  黃  日  隆
右正本證明與原本無異。
檢察官得上訴。
被告不得上訴。
如不服本判決應於收受送達後十日內向本院提出上訴書狀，其未述上訴之理由者並
得於提起上訴後十日內向本院補提理由書（均須按他造當事人之人數附繕本）。
                                              書記官  林  端  容
中      華      民      國      九十     年       五      月      二    日
                                                                        Ｆ


司法院資訊處製作；財團法人民間司法改革基金會備份。
